【裁判字號】    95,易,164
【裁判日期】    950721
【裁判案由】    過失致死
【裁判全文】
臺灣板橋地方法院刑事判決               95年度易字第164號
公  訴  人  臺灣板橋地方法院檢察署檢察官
被      告  乙○○
選任辯護人  曾信嘉律師
上列被告因過失致死案件，經檢察官提起公訴（94年度偵字第68
81、17018 號），本院判決如下：
    主  文
乙○○無罪。
    理  由
一、公訴意旨略以：被告乙○○於民國94年3 月20日上午8 時30
    分許，外出用餐返回位於臺北縣板橋市○○街61巷14號2 樓
    家中之際，見被害人丙○○因酒醉倒臥於被告乙○○上開住
    處門口之2 樓樓梯間，便上前查看搖醒被害人，被害人因酒
    後遭人吵醒心生不悅，竟起身搶奪被告乙○○手持之黑色半
    罩式安全帽，並追打被告，被告遂下樓逃往1 、2 樓間中間
    之樓梯間平台，並與被害人丙○○發生爭執、拉扯，欲奪回
    遭被害人搶走之安全帽未果，期間長達數分鐘之久，後被害
    人丙○○於爭執過程中不慎失足跌倒在1 、2 樓間之平台，
    被告乙○○本應注意立刻報警並告知丙○○跌倒後昏迷之情
    ，以利儘速送醫救治，而依當時情形，又無不能注意之情事
    ，竟疏未注意，僅通知鄰居甲○○報警處理而未告知被害人
    丙○○跌倒昏迷之事實，致警方通知家屬後誤以為被害人丙○○係酒醉醉倒，而未立刻送醫救治頭部撞擊傷害，僅帶回
    家中休息，延至同日上午10時許，家屬發現被害人昏迷且大
    小便失禁，始轉送亞東紀念醫院治療，已延誤就醫時機，而
    於同年月22日不治死亡。因認被告涉犯刑法第276 條第1 項
    之過失致死罪嫌。
二、按犯罪事實應依證據認定之，無證據不得認定犯罪事實；又
    不能證明被告犯罪者，即應諭知無罪之判決；刑事訴訟法第
    154 條第2 項、第301 條第1 項分別定有明文。次按刑法上
    之過失，係指行為人按其情節應注意，並能注意而不注意者
    ，或行為人對於構成要件事實，雖預見其能發生而確信其不
    發生者而言，刑法第14條定有明文。是刑法上過失行為之成
    立，應以行為人對該過失行為所生之構成要件結果、因果歷
    程有客觀預見可能性及主觀預見可能性，且行為人基於此預
    見之可能性，而有違反客觀上之注意義務致構成要件事實發
    生者，始足當之。
三、本件公訴人認被告涉有上開過失致死罪嫌，無非係以被告於
    警詢及檢察官偵查中之自白，證人甲○○、曾培毓、戊○○
    等人於警詢及檢察官偵查中之證述，及臺灣板橋地方法院檢
    察署勘驗筆錄、驗斷書、相驗屍體證明書、法務部法醫研究
    所鑑定書各1 份等為據。惟訊據被告乙○○固坦承於前揭時
    地因遭被害人丙○○搶走安全帽，欲取回安全帽，而與被害
    人發生肢體上之爭執等情，然堅決否認有上開過失致死犯行
    ，辯稱：當天伊吃早餐回來，見丙○○倒在伊住處門口，伊
    就按隔壁鄰居甲○○住處電鈴，甲○○有開門看一下，說不
    是他的朋友，就關上門，伊就搖一搖丙○○，伊搖醒他後，
    他很不悅地對伊說「你不認識我、你不認識我（台語）」，
    伊才知道他是樓上的鄰居，丙○○就搶伊安全帽打伊，打到
    1 、2 樓間之平台，當時甲○○有出來，站在渠等住處2 樓
    平台，伊被丙○○打到1 、2 樓間平台時，丙○○一步沒打
    到，伊就立即跑到2 樓住處門口，甲○○站在2 樓門口說要
    報警，伊就回住處先打電話至里長辦公室，打3 通沒人接，
    伊就打給派出所，警員就來處理，伊並不知道丙○○是否有
    跌倒等語。
四、經查：
（一）被告乙○○於偵審中均否認於其與被害人丙○○發生爭執
      之過程中，造成丙○○跌倒或有看見丙○○發生跌倒之情
      事，且經本院勘驗被告於94年3 月21日第1 次警詢之錄音
      帶，發現被告於警詢時並未提及「被害人有跌倒情事」等
      語，此有本院勘驗筆錄1 件在卷可稽。再參酌證人甲○○
      於警詢、檢察官偵查及本院審理時均到庭結證稱：那天早
      上，伊和其妻在住處有聽到外面很吵，後來沒有聲音，被
      告按伊住處門鈴，問伊樓下倒一個人，伊是否認識，伊就
      和被告一起下樓查看，見樓梯間躺一個不認識之人，伊說
      要報警，後來伊跟被告到被告住處打電話報警等語（見94
      年度偵字第6881號偵查卷第23、115 頁及本院95年6 月9
      日審判筆錄第3 至8 頁），雖證人所證述之情節與被告前
      揭所辯內容不甚一致，惟縱採信前揭證人所言，認定被告
      當時確實曾與證人甲○○一起下樓查看躺在上址1 、2 樓
      間平台之被害人，被告因此知悉被害人已再度倒地躺於該
      處乙節，然被告與被害人發生爭執之起因，既係因被害人
      酒醉躺於被告住處門口，可知被害人原已嚴重醉酒，自有
      可能於與被告發生衝突後，再度因不勝酒力而倒地，是被
      告縱如證人所言，有看見被害人於爭執後又倒於上址，亦
      無法憑此即率予推認被告對於被害人係因發生跌倒而倒地
      乙節確實知情。
（二）退步言，姑且不論被告是否知悉被害人有發生跌倒之情事
      ，參以被害人丙○○於上揭時地經警員通知家屬將其帶回
      家中時，其身上並無傷勢或血跡，此經證人即其姐戊○○
      、協助搬運被害人之陳連鎮於檢察官偵查中證述明確（見
      94 年 度偵字第6881號偵查卷第116 頁），況且，被害人
      家屬於案發當日上午9 時許，已經鄰居甲○○告知，而得
      知被害人與被告有發生爭執打鬥之情，亦據被害人之姐戊○○於警詢時（見94年度偵字第6881號偵查卷第14頁）及
      被害人之父丁○○於本院審理時（見本院95年6 月9 日審
      判筆錄第12頁）陳述無訛。是以，衡諸當時之客觀情形，
      被害人酒醉躺於被告住處門口，經被告搖醒後，出手搶奪
      被告安全帽並追打被告，被告欲取回安全帽，而與被害人
      發生肢體衝突，於客觀上，被告雖有防止於取回安全帽之
      過程中傷及被害人丙○○之注意義務，但依被告及通常人
      之注意程度及注意能力而言，被告於取回安全帽之時，若
      認定被告對於被害人是否會因失足跌倒造成顱內出血等非
      身體外部可見之傷勢，亦應有防止其發生之注意義務及預
      見其發生之注意能力，顯然過苛。此外，於案發當時係被
      告乙○○返回住處打電話報警，警員到達現場後通知被害
      人之家屬將其帶回家中等情，業經證人甲○○於本院審理
      時證述屬實（見本院95年6 月9 日審判筆錄第4 、5 頁）
      ，可見被告係親自通知警方前來處理，公訴人認被告僅通
      知鄰居甲○○報警處理云云，顯有所誤會。綜上所述，被
      告乙○○對於被害人丙○○因跌到頭部外傷造成顱內出血
      死亡之可能性，既無從予以預見，事後又有立刻報警處理
      ，採取相當之措施，而未對被害人置之不理，足認被告之
      行為對被害人丙○○之死亡，並無任何過失之可言，自不
      得遽以過失致死罪名相繩。此外，復查無其他積極確切證
      據足資證明被告有公訴人所指之前述犯行，揆諸前開法條
      規定及說明，依法應為被告無罪之諭知，以昭審慎。
據上論斷，應依刑事訴訟法第第301條第1項，判決如主文。
本案經檢察官王聖涵、侯名皇到庭執行職務。
中    華    民    國    95    年    7     月    21    日
                  刑事第七庭  審判長法  官  胡堅勤
                                    法  官  李君豪
                                    法  官  崔玲琦
以上正本證明與原本無異。
如不服本判決，應於判決送達後10日內向本院提出上訴狀。
                                    書記官  謝秀青
中    華    民    國    95    年    7     月    24    日


司法院資訊處製作；財團法人民間司法改革基金會備份。
